【裁判字號】    98,交聲,2178
【裁判日期】    981006
【裁判案由】    違反道路交通管理處罰條例聲明異議
【裁判全文】
臺灣臺北地方法院交通事件裁定        98年度交聲字第2178號
原處分機關  臺北市交通事件裁決所
異  議  人
即受處分人  丙○○
上列異議人即受處分人因違反道路交通管理處罰條例案件，對於
臺北市交通事件裁決所於民國98年6 月16日所為之處分（原處分
案號：北市裁罰字第裁22-A00XKQ117號），聲明異議，本院裁定
如下：
    主  文
異議駁回。
    理  由
一、原處分意旨略以：異議人即受處分人丙○○駕駛車牌號碼CV
    -0771 號自小客車，於民國98年2 月24日15時15分許，沿臺
    北市○○○路145 巷23弄口東南角起步左轉145 巷口行駛時
    ，其右前車角與沿145 巷東向西方向行駛之6115-MK 號車左
    前車角碰撞而肇事，經警舉發「（左）轉彎車不讓直行車先
    行」之違規，原處分機關即臺北市交通事件裁決所遂依道路
    交通管理處罰條例第48條第1 項第6 款、第63條第1 項第1
    款等規定，裁處異議人罰鍰新臺幣（下同）900 元，並計違
    規點數1 點等語。
二、聲明異議意旨略以：異議人當時業已完成左轉，並無不讓直
    行車先行之問題，是異議人欲靠右方行駛準備再度右轉前方
    巷子，故方向盤往右打，沒多久就感覺到車身搖動，即遭隨
    後而至之同向車輛左前角擦撞異議人車輛之右前側（非右前
    車角），異議人並無上開違規，為此聲明異議，請求撤銷原
    處分機關所為之裁決云云。
三、按汽車駕駛人轉彎時，有轉彎車不讓直行車先行者，處新臺
    幣600 元以上1,800 元以下罰鍰，道路交通管理處罰條例第
    48條第1 項第6 款定有明文，且依同條例第63條第1 項第1
    款之規定，應並予記違規點數1 點。又按汽車行駛至交岔路
    口，其行進、轉彎，應依下列規定：二、行至無號誌或號誌
    故障而無交通指揮人員指揮之交岔路口，支線道車應暫停讓
    幹線道車先行。未設標誌、標線或號誌劃分幹、支線道者，
    少線道車應暫停讓多線道先行；車道數相同時，轉彎車應暫
    停讓直行車先行；同為直行車或轉彎車者，左方車應暫停讓
    右方車先行。但在交通壅塞時，應於停止線前暫停與他方雙
    向車輛互為禮讓，交互輪流行駛。七、轉彎車應讓直行車先
    行，道路交通安全規則第102 條第1 項第2 、7 款均有明定
    轉彎車暫停讓直行車先行之注意義務。
四、經查：
  (一)異議人所駕駛之上開自小客車，於上開時間，在臺北市○○
    ○路145 巷與145 巷23弄之丁字型交叉路口處，自23弄之單
    行道南往北左轉至145 巷，而與甲○○所駕駛沿145 巷單行
    道東向西直行之車牌號碼6115-KM 號自小客車發生碰撞（無
    人受傷），而為警製單舉發有左轉彎車不讓直行車先行之違
    規，且該處巷口未設有「停」、「讓」等標誌標線等情，業
    據異議人自承行向及與他車發生碰撞之事無誤，證人即事發
    後到場處理並繪製現場圖之員警乙○○、另一當事人甲○○
    亦於本院調查時到庭陳述明確，且有道路交通事故現場圖、
    、道路交通事故補充資料表、本件違反道路交通管理事件通
    知單（掌電字第A00XKQ117 號）等件在卷可稽，是該兩車於
    上開時、地發生碰撞車禍但無人傷亡，且兩車所在之道路為
    無號誌且車道數相同之單行道丁字型交叉路口等情已明。
  (二)證人甲○○於庭訊時業已結證稱：我駕駛汽車駛至事故巷口
    時，有台車從我左側直接撞擊我的左前車角即大燈與保險桿
    的位置，當時我已經快過那個交叉路口，但車身還是在交叉
    路口的範圍內，我一直看著前面，沒有特別注意旁邊，等我
    發現我被撞時，我同時已經被撞往路旁等語明確（見本院98
    年7 月20日訊問筆錄），經核與其卷存警攝車損彩色照片相
    符，但依其左前大燈與保險桿凹損之情形可知，異議人車輛
    與證人車輛斷非處於平行之狀態；對此，異議人陳稱自己已
    經左轉完畢，準備再右轉前方另一條巷子云云，然依本院查
    證結果，切齊23弄口西側路緣，145 巷由東往西方向至另一
    可供右轉之巷子之距離為26.4公尺，此有臺北市政府警察局
    松山分局98年7 月28日北市警松分交字第09831801800 號函
    及附件之現場圖、現場照片等件在卷可稽（該函並稱現場肇
    事路口並無監視器，附此敘明），而乙○○及異議人均供稱
    卷附現場圖所繪兩車之相對位置，乃碰撞過後最先到場之某
    派出所員警到場完成四角定位標記後，乙○○到場後方據以
    繪圖之情無誤（見本院98年8 月31日訊問筆錄），則觀諸該
    現場圖，證人車輛於發生碰撞後右前車頭向路旁傾斜，惟其
    車尾仍在交叉路口之範圍內，顯見兩車之碰撞乃發生在交叉
    路口附近甚明，此與甲○○之前揭證詞亦互核相符，然異議
    人對於兩車車頭並非平行之解釋，卻辯稱自己左轉完畢已經
    馬上準備再右轉云云，但果若異議人所述為真，其在甫左轉
    、車身仍在交叉路口範圍內時便準備緩慢右轉（以致方向盤
    向右打），惟下一條可供右轉之巷子卻遠在26.4公尺遠處，
    異議人自承駛至該處需幾秒鐘之時間，抵達該交叉路口時異
    議人仍須視情況確認直行方向有無來車，則異議人有無必要
    如此提早緩慢右轉？依現場客觀路況觀之，顯然有疑，是雖
    甲○○證稱不清楚異議人車輛是正在左轉中，還是已經左轉
    完畢，但依本院查知之現場路況及異議人所述駕駛「習慣」
    不合理之處，另再佐以甲○○車輛於直行過程中衡情無須無
    端向左偏斜行駛，當認兩車之所以未處於平行狀態，乃異議
    人車輛行經無號誌且均為單行道之交叉路口時，因未先停讓
    直行之甲○○車輛通過，便貿然左轉，而在左轉過程（車頭
    尚未轉正）中，其車輛右前側與甲○○車輛之左前車角發生
    碰撞甚明，卷附臺北市政府警察局交通警察大隊道路交通事
    故初步分析研判表上所為本件車禍肇事原因之研判，同上本
    院之認定，並無任何違誤，異議人之辯解，當非可信。
  (三)雖異議人又稱甲○○從右側欲強行超車，且自己車損部位乃
    右前車輪上方的葉子板，算是右前車側，不是車角等節，然
    前已述及，異議人車輛與甲○○車輛於碰撞之際並非處於平
    行狀態，甲○○從右側超車因未保持足夠間距而發生擦撞之
    可能性並不存在，異議人車輛於直行下旋即準備右轉因而發
    生碰撞之情，又難認合理，是異議人此一辯解，仍無從推翻
    本院前揭認定；至於異議人車輛之車損部位，依卷附車損照
    片觀之，即該車右前大燈旁之位置因本件車禍受有凹擦之損
    ，無論異議人所稱大燈是否係本件之車損，均足以認定兩車
    之車損並非平行狀況下所生之擦撞痕，故此仍無礙於異議人
    確有前揭違規事實之認定。
五、綜上所述，本件異議人於上開時間，駕車行經無號誌、車道
    數相同、均為單行道之丁字型交叉路口時，因轉彎車未讓直
    行車先行之違規，致與直行方向之甲○○所駕自小客車發生
    碰撞（但無人傷亡），原處分機關遂依道路交通管理處罰條
    例第48條第1 項第6 款、第63條第1 項第1 款及違反道路交
    通管理事件統一裁罰基準表之規定，裁處異議人罰鍰900 元
    ，並記違規點數1 點，核無任何違誤，異議人之本件異議，
    為無理由，自應將其異議駁回。
六、據上論斷，應依道路交通管理處罰條例第87條第2 項，道路
    交通案件處理辦法第19條，裁定如主文。
中    華    民    國    98    年    10    月    6     日
                  交通法庭    法  官  吳勇毅
上正本證明與原本無異。
如不服本裁定，應於裁定送達後5 日內向本院提出抗告狀。
                              書記官  游秀珠
中    華    民    國    98    年    10    月    7     日


司法院資訊處製作；財團法人民間司法改革基金會備份。
